【裁判字號】    96,交聲,967
【裁判日期】    970229
【裁判案由】    聲明異議
【裁判全文】
臺灣臺南地方法院交通事件裁定         96年度交聲字第967號
移送機關    交通部公路總局嘉義區監理所臺南監理站
受處分人    甲○○
上列受處分人因違反道路交通管理處罰條例案件，對於交通部公
路總局嘉義區監理所臺南監理站民國九十六年十月十七日所為之
裁決處分（處分案號：嘉監南字第裁７４－Ｓ00000000
號）聲明異議，本院裁定如下：
    主  文
異議駁回。
    理  由
一、原處分意旨略以：異議人即受處分人甲○○（下稱異議人）
    於民國九十六年九月十四日上午七時三十分許，駕駛車牌號
    碼ＱＥ－１７５０號自用小客車（下稱ＱＥ－１７５０號車
    ），沿臺南市○○區○○路由東往西方向行駛，而行經府安
    路與北安路之交岔路口時，與乙○○所騎之腳踏車發生碰撞
    ，造成乙○○受有右前臂、右膝、右下肢擦傷等傷害。然異
    議人肇事致人受傷後，未採取救護措施及依規定處置而逃逸
    ，嗣經據報到場處理之臺南市警察局第三分警員循線查知其
    肇事逃逸等違規事實後，據以開單舉發，復經原處分機關即
    交通部公路總局嘉義區監理所臺南監理站（下稱原處分機關
    ）以前述違規事實明確，依道路交通管理處罰條例（下稱處
    罰條例）第六十二條第三項、第四項及第六十七條第三項之
    規定，於九十六年十月十七日以嘉監南字第裁７４－Ｓ00
    000000號違反道路交通管理事件裁決書裁處異議人罰
    鍰新臺幣（下同）六千元，並吊銷駕駛執照，一年內禁考（
    下稱原處分，又原處分在違反法條欄漏載處罰條例第六十七
    條第三項）。
二、聲明異議意旨略以：異議人雖曾於九十六年九月十四日上午
    七時三十分許，駕駛ＱＥ－１７５０號車沿臺南市○○區○
    ○路由東往西方向行駛，而行經府安路與北安路之交岔路口
    時，與乙○○所騎之腳踏車發生碰撞，然當時異議人有停車
    詢問乙○○有無受傷，並觀察乙○○並未受傷及等候乙○○
    牽腳踏車離開後，異議人才開車離開現場，自無肇事致乙○
    ○受傷後，未採取救護措施及依規定處置而逃逸之情形，原
    處分容有不當，爰聲明異議請求撤銷原處分。
三、按汽車駕駛人駕駛汽車肇事致人受傷或死亡者，應即採取救
    護措施及依規定處置，並通知警察機關處理，不得任意移動
    肇事汽車及現場痕跡證據，違反者處三千元以上九千元以下
    罰鍰；前項駕駛人肇事致人受傷而逃逸者，吊銷其駕駛執照
    ，一年內不得考領駕駛執照，處罰條例第六十二條第三項、
    第四項前段及第六十七條第三項分別定有明文。經查：
  (一)異議人於九十六年九月十四日上午七時三十分許，駕駛ＱＥ
    －１７５０號車，沿臺南市○○區○○路由東往西方向，行
    經府安路與北安路之交岔路口時，與乙○○所騎之腳踏車發
    生碰撞，因而造成被害人受有右臂、右膝、右下肢擦傷，且
    異議人於肇事後並未留於現場而駕車離開，嗣經據報到場處
    理之臺南市警察局第三分警員以異議人肇事致人受傷，未採
    取救護措施及依規定處置而逃逸之違規事實為由，於九十六
    年九月十七日開立南市警交字第Ｓ00000000號舉發
    違反道路交通管理事件通知單（下稱本件舉發通知單）予以
    舉發，復經原處分機關以前述違規事實明確，依處罰條例第
    六十二條第三項、第四項及第六十七條第三項規定，以原處
    分裁處異議人罰鍰六千元，並吊銷駕駛執照，一年內禁考等
    情，有異議人和乙○○之警詢筆錄及道路交通事故現場圖、
    道路交通事故調查報告表（一）、（二）、乙○○之溫聯合
    診所驗傷診斷書、臺南市○○○○○道路交通事故肇事逃逸
    追查表、本件舉發通知單、原處分各一份以及事故現場蒐證
    照片二十六張可稽。
  (二)證人乙○○迭於警詢及本院證稱：我騎腳踏車原沿臺南市○
    ○區○○路由東往西方向，至該路與安路交接之路口，左轉
    改往北方向行駛時，沿府安路由西往東方向直行至上揭路口
    之ＱＥ－１７５０號車之車頭左邊撞擊我所騎腳踏車之前輪
    ，致使腳踏車倒地，前輪歪曲，當時著短袖、短褲運動服之
    我也傾倒於地而致右腳、手部擦傷，我從地上爬起來並將前
    輪已被撞歪之腳踏車牽起，異議人將車窗搖下來看了一下，
    未問我有無受傷或採取救護措施，也未告訴我其名字及聯絡
    方式，就開車離開，嗣係路人記下異議人所駕之車之車號，
    我並打電話向家人聯絡等語，且異議人於警詢時陳稱：撞擊
    後我搖下車窗，跟乙○○表示如此騎車很危險，其看著我約
    十秒未說話，然後就牽著腳踏車至路邊，我想其係要離開，
    遂在肇事後未保持現場，未採取救護或其他必要措施，就沿
    府安路往西離開前往公司上班等語，足見異議人確於發生上
    開撞擊車禍而肇事，且乙○○業因而受傷之情況下，仍未採
    取救護或其他必要措施，即駕駛ＱＥ－１７５０號車離開現
    場。
  (三)查上開交通事故發生於異議人視線前方，為異議人駕車可得
    注意之視野範圍內，而其明知乙○○所騎之腳踏車遭其所駕
    駛之ＱＥ－１７５０號車之車頭撞擊倒地，且依前揭現場相
    片所示，該腳踏車之前輪因受撞而整個歪曲變形，無法再行
    騎駛，撞擊力道並非輕微，異議人當可預見遭撞擊之腳踏車
    駕駛將因腳踏車受撞，人車倒地而受傷，自應對受傷之腳踏
    車駕駛即乙○○採取必要之救護措施及依規定處置，不得擅
    自離開，然其卻仍逕自駕車離開而未對受傷之機車駕駛陳佳
    慧採取任何救護措施以及依規定處置，則被告駕駛ＱＥ－１
    ７５０號車於上揭時地，與乙○○騎乘之腳踏車碰撞肇生車
    禍事故，並致使乙○○因而受傷後，未採取救護措施及依規
    定處置而逃逸之行為，臻為明確，此外異議人亦因上開肇事
    逃逸而涉犯公共危險罪之刑事案件，另經臺灣臺南地方法院
    檢察署檢察官以九十六年度偵字第一五八四０號偵查案偵查
    後，認為異議人確有觸犯刑法第一百八十五條之四所指肇事
    逃逸罪之嫌，然因該罪非屬法定本刑為死刑、無期徒刑或最
    輕本刑三年以上有期徒刑之罪，且被告坦承犯行，深表悔悟
    ，並與乙○○達成賠償和解，參酌刑法第五十七條所列事項
    及公共利益之維護，故於九十六年十月三十日為緩起訴處分
    ，緩起訴期間為一年，且異議人並應於處分確定日起一個月
    內，向公益團體「財團法人臺南縣家庭扶助中心」支付一萬
    元，並經臺灣高等法院臺南分院檢察署於九十六年十一月十
    九日以九十六年度上職議字第三五九五號處分書駁回再議而
    確定在案，業經本院調閱臺灣臺南地方法院檢察署九十六年
    度偵字第一五八０四號偵查案卷查核無誤，更益徵異議人駕
    駛ＱＥ－１７５０號車肇生上開車禍後逃逸之事實。
  (四)從而，被告駕駛ＱＥ－１７５０號車於上揭時地，與乙○○
    騎乘之腳踏車碰撞肇生車禍事故，並致使乙○○因而受傷後
    ，未採取救護措施及依規定處置而逃逸之行為，足堪認定，
    異議人否認之詞，無可為採。原處分機關據此引用處罰條例
    第六十二條第三項、第四項及第六十七條第三項規定，並參
    酌違反道路交通管理事件統一裁罰基準表等相關內容，裁處
    如原處分所示之處罰，並無違誤，本件異議為無理由，應予
    駁回。
四、據上論斷，應依道路交通案件處理辦法第十九條，裁定如主
    文。
中    華    民    國    97    年    2     月    29    日
                  交通法庭  法  官  陳威龍
以上正本證明與原本無異。
如不服本裁定，應於收受送達後5日內向本院提出抗告狀。（應
附繕本）
                            書記官  鄭吉裕
中    華    民    國    97    年    2     月    29    日


司法院資訊處製作；財團法人民間司法改革基金會備份。
